【裁判字號】    98,易,621
【裁判日期】    981125
【裁判案由】    違反毒品危害防制條例
【裁判全文】
臺灣嘉義地方法院刑事判決               98年度易字第621號
公  訴  人  臺灣嘉義地方法院檢察署檢察官
被      告  甲○○
                      6號
上列被告因違反毒品危害防制條例案件，經檢察官提起公訴（98
年度毒偵字第1558號），被告於本院行準備程序時就被訴事實為
有罪之陳述，經本院改行簡式審判程序審理，判決如下：
    主  文
甲○○施用第二級毒品，累犯，處有期徒刑肆月，如易科罰金，
以新臺幣壹仟元折算壹日。
    犯 罪 事 實
一、甲○○前因施用毒品案件，經本院以89年度毒聲字第1413號
    裁定送觀察、勒戒後，於民國89年10月27日因無繼續施用傾
    向而釋放，並經臺灣嘉義地方法院檢察署檢察官以89年度毒
    偵字第1321號為不起訴處分確定。又因施用毒品案件，經本
    院以91年度簡上字第19號判決判處有期徒刑6月確定。再因
    施用毒品案件，經本院各以96年度訴字第89號判決判處應執
    行有期徒刑9月，及96年度易字第753號判決判處有期徒刑4
    月確定，所處上開有期徒刑9月及4月部分，經接續執行，於
    97年9月1日縮刑期滿執行完畢。詎仍不知悔改，復基於施用
    第二級毒品甲基安非他命之犯意，於98年9月13日下午3時許
    ，在嘉義縣布袋鎮布袋港區○○○道路旁，以將甲基安非他
    命放置於玻璃球燒烤吸食之方式，施用甲基安非他命1次。
    嗣經警於98年9月15日上午10時徵得甲○○之同意而採尿送
    驗後，其結果確呈甲基安非他命陽性反應。
二、案經嘉義縣警察局移送臺灣嘉義地方法院檢察署檢察官偵查
    起訴。
    理  由
一、本件係經被告甲○○於準備程序當庭表示認罪，而經本院裁
    定以簡式審判程序加以審理，則依據刑事訴訟法第273條之2
    、同法第159條第2項之規定，不適用傳聞法則有關限制證據
    能力之相關規定，合先敘明。
二、上開犯罪事實，業據被告於本院審理時坦承不諱，且其上開
    所排放之尿液，經以氣相層析質譜儀法（ＧＣ／ＭＳ）確認
    鑑定，檢驗結果確呈甲基安非他命陽性反應，此有代號與真
    實姓名對照表、臺灣檢驗科技股份有限公司濫用藥物尿液檢
    驗報告各1份在卷可稽。足認被告上開任意性自白與事實相
    符。
三、按施用第一、二級毒品為犯罪行為，毒品危害防制條例第10
    條定有處罰明文。故施用第一、二級毒品者，依前揭規定本
    應科以刑罰，惟基於刑事政策，對合於一定條件之施用者，
    則依同條例第20條、第23條之規定，施以觀察、勒戒或強制
    戒治之保安處分。又毒品危害防制條例於92年7月9日修正公
    布，自93年1月9日施行，刪除二犯及三犯之規定，一改修法
    前繁雜之處遇程序，並認施用毒品者係屬病患性犯人，以觀
    察、勒戒戒除其身癮，並以強制戒治去除其心癮。其中第20
    條、第23條將施用毒品之刑事處遇程序，區分為「初犯」及
    「五年內再犯」、「五年後再犯」。依其立法理由之說明：
    「初犯」，經觀察、勒戒或強制戒治後，應為不起訴處分或
    不付審理之裁定；經觀察、勒戒或強制戒治執行完畢釋放後
    ，「五年內再犯」者，因其再犯率甚高，原實施之觀察、勒
    戒及強制戒治既已無法收其實效，爰依法追訴或裁定交付審
    理。至觀察、勒戒或強制戒治執行完畢釋放後，「五年後再
    犯」者，前所實施之觀察、勒戒或強制戒治已足以遮斷其施
    用毒品之毒癮，為期自新及協助其斷除毒癮，仍適用「初犯
    」規定，先經觀察、勒戒或強制戒治之程序。從而依該次修
    正後之規定，僅限於「初犯」及「五年後再犯」2種情形，
    始應先經觀察、勒戒或強制戒治之程序。倘被告於五年內已
    再犯，經依法追訴處罰，縱其第3次（或第3次以上）再度施
    用毒品之時間，在初犯經觀察、勒戒或強制戒治執行完畢釋
    放5年以後，已不合於「五年後再犯」之規定，且因已於「
    五年內再犯」，顯見其再犯率甚高，原實施觀察、勒戒或強
    制戒治，已無法收其實效，即應依該條例第10條處罰（最高
    法院97年度第5次刑事庭會議參照）。查被告前因施用毒品
    案件，經本院以89年度毒聲字第1413號裁定送觀察勒戒後，
    於89年10月27日因無繼續施用傾向而釋放。又因施用毒品案
    件，經本院以91年度簡上字第19號判決判處有期徒刑6月確
    定。是被告於觀察、勒戒執行完畢釋放後，於5年內已再犯
    ，並經依法追訴處罰，雖其本件再度施用毒品之時間，在經
    觀察、勒戒執行完畢釋放5年以後，已不合於「5年後再犯」
    之規定，依上開決議，應依法追訴處罰甚明。本件事證明確
    ，被告施用第二級毒品之犯行堪予認定。
四、核被告所為，係犯毒品危害防制條例第10條第2項之施用第
    二級毒品罪，其施用前持有第二級毒品甲基安非他命之低度
    行為應為施用之高度行為所吸收，不另論罪。又被告前因施
    用毒品等案件，經本院各以96年度訴字第89號判決判處應執
    行有期徒刑9月，及96年度易字第753號判決判處有期徒刑4
    月確定，上開2罪接續執行，於97年9月1日縮刑期滿執行完
    畢等情，有臺灣高等法院被告前案紀錄表1份在卷可參，其
    於受有期徒刑之執行完畢後5年內故意再犯本件有期徒刑以
    上之刑之各罪，均為累犯，應分別依刑法第47條第1項規定
    ，加重其刑。爰審酌被告曾因施用毒品經觀察、勒戒並經判
    處徒刑送監執行，猶未知警惕而再犯本案，足見其未徹底戒
    除施用毒品，惟念及施用毒品本質上係戕害自身健康之行為
    ，尚未嚴重破壞社會秩序或侵害他人權益，且被告坦承犯行
    、犯後態度良好暨其犯罪之動機、目的、手段、國中畢業之
    智識程度等一切情狀，量處如主文所示之刑，並諭知易科罰
    金之折算標準。
據上論斷，應依刑事訴訟法第273條之1第1項、第299條第1項前
段，毒品危害防制條例第10條第2項，刑法第11條前段、第47條
第1項、第41條第1項前段，判決如主文。
本案經檢察官李志明到庭執行職務。
中    華    民    國    98    年    11    月    25    日
                  刑事第五庭    法  官  啟夫
以上正本證明與原本無異。
如不服本判決應於收受判決後10日內向本院提出上訴書狀，並應
敘述具體理由；其未敘述上訴理由者，應於上訴期間屆滿後20日
內向本院補提理由書（均須按他造當事人之人數附繕本）「切勿
逕送上級法院」。
中    華    民    國    98    年    11    月    25    日
                                書記官  侯麗茹
附錄本案論罪科刑法條全文：
毒品危害防制條例第10條：
施用第一級毒品者，處 6 月以上 5 年以下有期徒刑。
施用第二級毒品者，處 3 年以下有期徒刑。


司法院資訊處製作；財團法人民間司法改革基金會備份。
